臺灣板橋地方法院交通事件裁定　　　 100年度交聲字第1099號
原處分機關　交通部公路總局臺北區監理所基隆監理站
異　議　人
即受處分人　李志鴻
上列異議人即受處分人因違反道路交通管理處罰條例案件，對於
交通部公路總局臺北區監理所基隆監理站民國100 年4 月14日基
監字第裁42-C00000000號處分聲明異議，本院裁定如下：
    主      文
原處分撤銷。
李志鴻不罰。
    理      由
一、原處分意旨略以：本件異議人即受處分人李志鴻所有之車牌
    號碼2M-7182 號自用小客車，於民國100 年3 月9 日下午3
    時31分許，停放在新北市○○區○○街169 巷口之機車停車
    格，經新北市政府警察局新莊分局員警以其有「佔用機車格
    違停」之違規行為，以北警交字第C00000000 號舉發違反道
    路交通管理事件通知單逕行舉發。嗣異議人不服舉發提出申
    訴，經原處分機關調查結果，仍認前開違規行為明確，乃依
    道路交通管理處罰條例第56條第1 項第9 款規定，於100 年
    4 月14日以基監字第裁42-C00000000號違反道路交通管理事
    件裁決書對異議人裁處罰鍰新臺幣（下同）600 元在案。
二、本件聲明異議意旨略以：其所有之車牌號碼2M-7182 號自用
    小客車，於100 年3 月5 日前已停放在新北市○○區○○街
    169 巷口，該時其停車地點並無劃設任何標線，原係合法停
    車，惟新北市新莊區公所於100 年3 月5 日派員前往該處劃
    設機車停車格，未通知異議人移車，逕將異議人車輛以起重
    機架高，劃設機車停車格後，復將異議人之車輛移置於甫劃
    設完成之機車停車格上，無異陷人於罪，爰依法聲明異議，
    請求撤銷原處分等語。
三、按汽車停車時，停車時間、位置、方式及車種，如公路主管
    機關、市區道路主管機關或警察機關有特別規定時，應依其
    規定，道路交通安全規則第112 條第1 項第15款規定甚明。
    次按汽車駕駛人停車時，停車時間、位置、方式、車種不依
    規定者，處600 元以上1,200 元以下罰鍰，道路交通管理處
    罰條例第56條第1 項第9 款亦有明文。
四、經查：
（一）本件異議人即受處分人李志鴻所有之車牌號碼2M-7182 號
      自用小客車，於100 年3 月9 日下午3 時31分許，停放在
      新北市○○區○○街169 巷口之機車停車格，經新北市政
      府警察局新莊分局員警以其有「佔用機車格違停」之違規
      行為，以北警交字第C00000000 號舉發違反道路交通管理
      事件通知單逕行舉發等情，為異議人所不爭執，並有新北
      市政府警察局100 年3 月9 日北警交字第C00000000 號舉
      發違反道路交通管理事件通知單、新北市政府警察局新莊
      分局100 年3 月23日新北警新交字第1000015363號書函各
      1 紙及採證相片13張在卷可查。
（二）異議人以前揭情詞置辯，經查：異議人於100 年3 月5 日
      前某時，將其所有之上開自用小客車，停放在新北市○○
      區○○街169 巷口，當時該路段尚未劃設機車停車格，嗣
      於100 年3 月5 日，新北市新莊區公所新工課派員前往該
      路段劃設機車停車格乙情，有新北市政府警察局新莊分局
      100 年3 月23日新北警新交字第1000015363號書函1 紙在
      卷可稽。再者，施工單位於劃設機車停車格時，因車牌號
      碼2M -7182號自用小客車車主未留聯絡電話，因而未通知
      車主於施工前移置車輛，施工單位乃逕以起重機將上開自
      用小客車架離原停車處所，俟機車停車格劃設完成後，又
      將上開自用小客車停放在甫劃設完成之機車停車格等情，
      亦有上開書函在卷可查，並經本院勘驗現場監視錄影光碟
      查明屬實，製有勘驗筆錄在卷足憑，另有監視錄影翻拍相
      片1 張在卷可查。再者，異議人上開自用小客車於100 年
      3 月5 日經施工人員以起重機架離原停放地點，復將該車
      輛移回原停放處所後，迄於同年月9 日經警以其有「佔用
      機車格違停」之違規行為而逕行拖吊前，其車輛停放之位
      置、角度並無二致，此經本院勘驗屬實，並有監視錄影翻
      拍相片2 張在卷可查。而本件亦無證據證明異議人有於99
      年3 月5 日後迄同年月9 日間駕駛上開自用小客車離去，
      復駛回原停放處所。從而，異議人上開辯解之詞應非虛偽
      。再按行政程序法第100 條 第2 項規定，一般處分之送
      達，得以公告或刊登政府公報或新聞紙代替之。從而，一
      般處分仍應以適當方法使處分相對人知悉。末按違反行政
      法上義務之行為非出於故意或過失者，不予處罰，行政罰
      法第7 條第1 項定有明文，倘行為人不具備歸責要件，行
      政機關即不能僅因行為人有違反行政法上義務之行為而遽
      以行政罰處罰之。本件異議人停放車輛於上開處所，係基
      於信賴該處原為合法之停車地點，所為之客觀信賴表現行
      為。其既未接獲通知移置車輛，本件亦無證據證明其主觀
      上已知悉該停車地點業於100 年3 月5 日經新北市新莊區
      公所派員劃設機車停車格猶停放車輛於該處，如僅因事後
      主管機關單方面在上開地點劃設機車停車格，課以異議人
      超出其期待可能性之義務，顯逾立法目的。是異議人對其
      車輛將停放於機車停車格之事實無法預知，且其停放車輛
      之時既係合法停車，依法亦無定時巡視車輛停放處所狀態
      有無變更之義務，要難遽認異議人就本件違規情事有何故
      意、過失可言。揆諸前開說明，自難認其有何佔用機車停
      車格之違規情形。原處分機關逕認異議人停車車種不依規
      定，應有未當。
五、綜上所述，本件既不能證明異議人確係出於故意或過失，而
    有於上開時、地「停車車種不依規定」之違規事實，原處分
    機關未予詳查，徒憑原舉發機關之舉發，即對異議人為首揭
    之處分，難認適法，爰撤銷原處分，依法為異議人不罰之諭
    知，以昭審慎。
六、據上論斷，依道路交通事件處理辦法第19條前段，裁定如主
    文。
中    華    民    國   100    年    7     月    8     日
                  交通法庭法  官  謝梨敏
上列正本證明與原本無異。
如不服本裁定，應於裁定送達後五日內敘明抗告理由，向本院提
出抗告狀。
                          書記官  林怡君
中    華    民    國   100    年    7     月    8     日